臺灣臺南地方法院新市簡易庭民事裁定
111年度新簡補字第27號
原      告  靖禾建設有限公司

法定代理人  王廸行  
原      告  蔡水量  
            蔡水祥  
            蔡水影  
            蔡秀鳳  
            蔡陳彩雲
            蔡水吉  
            蔡秋蘭  
共      同
訴訟代理人  查名邦律師
被      告  柯木松  
            柯春月  
            柯燕秋  
            柯丞洋  
兼上一人
訴訟代理人  柯志宏  

被      告  柯幸如  
兼上一人
訴訟代理人  柯木信  
被      告  蔡秀娟  
            蔡明雄  
            王寶鋒  
            王朝欽  
            王振義  
            王振生  
            王振榮  
            陳春梅  
上列當事人間請求確認通行權存在等事件，本院裁定如下：
    主  文
原告應於本裁定送達之翌日起五日內，補繳第一審裁判費新臺幣
壹萬柒仟參佰參拾伍元，逾期不補正，即駁回原告之訴。
    理  由
一、按提起民事訴訟，應依民事訴訟法第1編第3章第2節相關規
    定繳納裁判費，此為必須具備之程式。又原告之訴，有起訴
    不合程式之情形者，法院應以裁定駁回之，但其情形可以補
    正者，審判長應定期間先命補正，亦為同法第249條第1項第
    6款所明定。
二、按以一訴主張數項標的者，其價額合併計算之。但所主張之
    數項標的互相競合或應為選擇者，其訴訟標的價額，應依其
    中價額最高者定之，民事訴訟法第77條之2第1項定有明文。
    而預備之訴，係以先位之訴無理由時，請求法院就備位之訴
    為判決所合併提起之訴訟，自係以一訴主張數項標的而應為
    選擇情形，依上說明，其訴訟標的應以其中價額最高者定之
    。又當事人請求雖屬不同訴訟標的，惟自經濟上觀之，其訴
    訟目的一致，不超出終局標的範圍，其訴訟標的之價額，應
    擇其中價額較高者定之。次按鄰地通行權之行使，在土地所
    有人方面，為其所有權之擴張，在鄰地所有人方面，其所有
    權則因而受限制，參照民事訴訟費用法第9條（修正後為民
    事訴訟法第77條之5）規定之法意，鄰地通行權訴訟標的之
    價額，如主張通行權之人為原告，應以其土地因通行鄰地所
    增價額為準；如否認通行權之人為原告，則以其土地因被通
    行所減價額為準（最高法院78年台抗字第355號民事判例要
    旨參照）。又訴訟標的之價額不能核定者，以民事訴訟法第
    466條所定不得上訴第三審之最高利益額數加10分之1定之，
    此觀諸同法第77條之12規定自明。
三、查原告主張其等所有之臺南市新市區港子墘段645-2、645-3
    、648-1、648-2、648-3、648-4、650、650-3、650-4、650
    -5、650-6地號土地（下合稱系爭土地）為袋地，系爭土地
    之使用分區均為乙種建築用地，為使系爭土地得為通常使用
    ，其先位聲明第1項係請求確認原告就被告柯木松、柯春月
    、柯燕秋、柯丞洋、柯幸如、柯志宏、柯木信、王寶鋒、王
    朝欽、王振義、王振生、王振榮、陳春梅所有之同段643-2
    、651-5、651-6、651-7、651-9、651-10、651-11地號土地
    （下合稱A方案土地）如起訴狀附圖所示A部分範圍有通行權
    存在；其備位聲明第1項係請求確認原告就被告蔡秀娟、蔡
    明雄所有之同段644、644-2地號土地（下合稱B方案土地）
    如起訴狀附圖所示B部分範圍有通行權存在。揆諸上開說明
    ，原告先、備位聲明間為選擇關係，故本件訴訟標的價額應
    擇其中價額較高者定之，又先、備位訴訟標的價額，各應以
    系爭土地所增價額定之，且本件訴訟標的為原告對鄰地之通
    行權，而非鄰地之所有權，原告就其主張需通行之鄰地，並
    未享有自由使用、受益、處分之排他性權利，自難逕以通行
    部分之土地價格，作為訴訟標的價額。
四、次查，原告並未提出相關事證供本院審酌系爭土地因通行A
    方案土地及B方案土地各自所增之價額，本件卷宗內復無其
    他資料可供核定，堪認本件先、備位訴訟標的價額均屬不能
    核定之情形。準此，其先、備位訴訟標的之價額，各應依民
    事訴訟法第77條之12規定，以同法第466條所定不得上訴第
    三審之最高利益額數加10分之1定之，即各以新臺幣（下同
    ）165萬元定為先、備位訴訟標的價額，是本件訴訟標的價
    額應核定為165萬元，應徵第一審裁判費17,335元，茲依民
    事訴訟法第249條第1項但書之規定，限原告於本裁定送達之
    翌日起5日內補繳，逾期不補正，即駁回其訴，特此裁定。
中　　華　　民　　國　　111 　年　　11　　月　　21　　日
                  新市簡易庭  法  官  陳尹捷
以上正本證明與原本無異。
如不服本裁定關於核定訴訟標的價額部分，應於裁定送達後10日
內向本院提出抗告狀，並繳納抗告費新台幣1,000元；其餘關於
命補繳裁判費部分，不得抗告。
中　　華　　民　　國　　111 　年　　11　　月　　22　　日
                              書記官  吳佩芬